【裁判字號】    98,易,77
【裁判日期】    980227
【裁判案由】    詐欺
【裁判全文】
臺灣桃園地方法院刑事判決                98年度易字第77號
公  訴  人  臺灣桃園地方法院檢察署檢察官
被      告  甲○○
上列被告因詐欺案件，經檢察官提起公訴（97年度偵字第19559
號），被告於準備程序中就被訴事實為有罪之陳述，經本院合議
庭裁定由受命法官進行簡式審判程序獨任審理，本院判決如下：
    主  文
甲○○幫助意圖為自己不法之所有，以詐術使人將本人之物交付
，累犯，處有期徒刑參月，如易科罰金，以新台幣壹仟元折算壹
日。
    事  實
一、甲○○前於民國91年間因竊盜案件，經本院以91年桃簡字第
    1138號判處拘役50日確定，於92年7 月10日執行完畢出監，
    又於92年間因竊盜案件，經本院以93年桃簡字第267 號判處
    有期徒刑5 月確定，93年間因違反毒品危害防制條例案件，
    經本院以93年訴字第512 號判處有期徒刑6 月確定，上開二
    罪經本院93年聲字第2292號定應執行10月，並於94年5 月20
    日縮刑期滿執行完畢，再於95年間因竊盜案件，經本院以95
    年桃簡字第3089號判決有期徒刑4 月確定，並經本院以96年
    聲減字第565 號判決減刑為有期徒刑2 月確定，並於96年7
    月16日縮刑期滿執行完畢。詎不知悔改，依其社會生活之通
    常經驗，可預見將金融機構帳戶之存摺、提款卡或密碼等帳
    戶工具交付他人，可能成為詐欺集團詐取被害人金錢時，供
    匯提款項所用，進而幫助該不法集團遂行詐欺取財犯行，仍
    基於縱使他人利用其所提供之金融帳戶實施詐欺取財亦不違
    其本意之幫助詐欺不確定故意，於97年5 月20日，在桃園市
    ○○路與永安路口，將其申辦之中華郵政股份有限公司蘆竹
    大竹郵局（下稱大竹郵局）第00000000000000號帳號之存簿
    、身分證影本、提款卡及密碼，交付予透過其堂哥聯絡之60
    年次，綽號「阿炮」廖啟昌，廖啟昌並交付新台幣（下同）
    3,000 元與甲○○，嗣廖啟昌將上開帳戶交付之詐欺集團成
    員。該詐欺集團成員意圖為自己不法所有，於97年5 月23日
    晚上9 時許，以電話向丙○○佯稱其雅虎網路購物分期付款
    之設定有誤，使丙○○陷於錯誤，而自帳戶匯款29,989元至
    甲○○前揭大竹郵局帳戶內；該詐騙集團成員復於97年5 月
    23日晚上10時許，以電話向乙○○佯稱其雅虎網路購物分期
    付款方式設定有誤，使乙○○陷於錯誤，而匯款29,989元至
    甲○○前揭大竹郵局帳戶內；該詐騙集團成員又於97年5 月
    22日晚上9 時許，以電話向丁○○要解除約定轉帳，使丁○○陷於錯誤，於97年5 月23日晚上10時50分許匯款10, 141
    元至甲○○前揭大竹郵局帳戶內。嗣因丙○○、乙○○、丁○○察覺有異，經報警而查獲上情。
二、案經桃園縣政府警察局蘆竹分局報請臺灣桃園地方法院檢察
    署檢察官偵查後起訴。
    理  由
一、本案被告甲○○所犯均係死刑、無期徒刑、最輕本刑為3 年
    以上有期徒刑以外之罪，其於準備程序中就被訴事實皆為有
    罪之陳述，經本院告知簡式審判程序之旨，並聽取公訴人、
    被告之意見後，經合議庭裁定進行簡式審判程序審理，合先
    敘明。
二、本件認定事實所引用之卷內其餘卷證資料（包括文書證據及
    物證），並無證據證明係公務員違背法定程序所取得，被告
    於審判程序中復均未於言詞辯論終結前表示異議，且卷內之
    文書證據及物證，亦無刑事訴訟法第159 條之4 之顯有不可
    信之情況與不得作為證據之情形，則依刑事訴訟法第159 條
    之5 之規定，本件認定事實所引用之所有文書證據及物證，
    均有證據能力。
三、訊據被告甲○○對於前揭時、地將其申辦之中華郵政股份有
    限公司蘆竹大竹郵局第00000000000000號帳號之存簿、身分
    證影本、提款卡及密碼，交付予60年次，綽號「阿炮」廖啟
    昌之事實於審理中坦承不諱，此外復查：
（一）被害人丙○○、乙○○、丁○○均因誤信詐欺集團成員透
      過電話聯絡自為雅虎拍賣網站之網路購物賣家，要求至自
      動櫃員機操作取消分期付款、解除約定轉帳等，而分別依
      該詐欺集團成員之指示於前揭時、地，先後將款項匯入被
      告所有上開郵局帳戶，旋即經提領一空等情，已據渠等於
      警詢時指述綦詳，並有甲○○上開郵局存款帳戶之開戶基
      本資料、交易明細、存簿掛失補副申請書影本各1 份、丙○○、乙○○之自動櫃員機交易明細單2 紙、丁○○匯款
      帳戶之交易明細表1 紙（見臺灣桃園地方法院檢察署97年
      度偵字第19559 號卷第39-45 、59、22、30、38頁）在卷
      可佐，丙○○、乙○○、丁○○確有因遭詐騙而轉帳匯款
      至被告之系爭郵局帳戶內之事實自堪認定，依上開補強證
      據，足認被告於審理中之任意性自白與事實相符。
（二）再按個人金融帳戶乃個人理財之重要工具，進出款項將影
      響其個人社會信用評價，具有強烈之屬人性及隱私性，其
      重要性昭然皆知，一般人均會將存摺、提款卡及密碼審慎
      保管，然據被告審理時所述，其將所有之系爭郵局帳號存
      摺、提款卡、密碼、身分證影本，交付予透過其堂哥聯絡
      之綽號「阿炮」廖啟昌，並收受3,000 元代價，廖啟昌並
      稱：「15日後會將帳戶返還」，足認被告對於系爭帳戶可
      能遭詐欺集團利用已有預見，且預見有人因遭詐騙而將金
      錢匯入自己帳戶，並遭詐欺集團提領一空結果之發生，且
      其發生並不違背其本意，被告具有幫助詐欺之不確定故意
      ，已堪認定。
（三）綜上，被告客觀上將系爭郵局帳戶存摺、提款卡、密碼交
      付透過堂哥認識之綽號「阿炮」廖啟昌，並收受3,000 元
      代價，主觀上對於交付系爭郵局存摺與第三人可能發生有
      人因遭詐騙而將金錢匯入，並遭詐欺集團提領之結果發生
      有不確定故意，本案事證明確，被告幫助詐欺犯行，洵堪
      認定，應依法論科。
四、按幫助犯之成立，主觀上行為人須有幫助故意，客觀上須有
    幫助行為，亦即須對於犯罪與正犯有共同之認識，而以幫助
    之意思，對於正犯資以助力，而未參與實施犯罪之行為者而
    言（參照最高法院75年度台上字第1509號、88年度台上字第
    1270號刑事判決意旨）。核被告甲○○將其系爭郵局帳戶交
    付予第三人，並由詐欺集團利用該帳戶詐騙被害人金錢，其
    顯係基於幫助他人詐欺財物之犯意，且所為提供銀行存摺、
    提款卡予他人之行為，亦屬刑法詐欺罪構成要件以外之行為
    ，其既以幫助他人犯罪之意思而參與犯罪構成要件以外之行
    為，故被告應成立刑法第339 條第1 項詐欺取財罪之幫助犯
    。應依刑法第30條第2 項之規定，按正犯之刑減輕之。又被
    告一行為觸犯數幫助詐欺罪名，為同種想像競合犯，應從重
    論以一罪。爰審酌被告前因竊盜案件，經本院以91年桃簡字
    第1138號判處拘役50日確定，於92年7 月10日執行完畢出監
    ，又於92年間因竊盜案件，經本院以93年桃簡字第267 號判
    處有期徒刑5 月確定，93年間因違反毒品危害防制條例案件
    ，經本院以93年訴字第512 號判處有期徒刑6 月確定，上開
    二罪經本院93年聲字第2292號定應執行10月，並於94年5 月
    20日縮刑期滿執行完畢，再於95年間因竊盜案件，經本院以
    95年桃簡字第3089號判決有期徒刑4 月確定，並經本院以96
    年聲減字第565 號判決減刑為有期徒刑2 月確定，並於96年
    7 月16日縮刑期滿執行完畢乙節，有台灣高等法院被告前案
    紀錄表在卷為憑，被告於上開有期徒刑執行完畢後，5 年以
    內故意再犯本件有期徒刑以上之罪，為累犯，應依刑法第47
    條第1 項之規定均加重其刑，並依刑法第71條第1 項之規定
    先加後減之。本院審酌被告一時失慮，貪圖小利，將存摺、
    金融卡等物交付他人，助長他人犯罪，增加被害人尋求救濟
    及治安機關查緝犯罪之困難，危害被害人財產安全及社會治
    安，其於審理中坦承不諱，惟尚未與被害人和解，兼衡被告
    素行狀況、智識程度、犯罪手段、所生危害等一切情狀，量
    處如主文所示之刑，並諭知如易科罰金之折算標準。
據上論斷，應依刑事訴訟法第273 條之1 第1 項、第299 條第1
項前段，刑法第30條第1 項前段、第2 項、第339 條第1 項、第
55條、第47條第1 項、第41條第1 項前段，刑法施行法第1 條之
1 第1 項、第2 項前段，判決如主文。
本案經檢察官吳佳美到庭執行職務。
中    華    民    國    98    年    2     月    27    日
                  刑事第八庭     法  官  張瓊華
以上正本證明與原本無異。
如不服本判決應於收受判決後10日內向本院提出上訴書狀，並應
敘述具體理由。其未敘述上訴理由者，應於上訴期間屆滿後20日
內向本院補提理由書(均須按他造當事人之人數附繕本)「切勿逕
送上級法院」。
                                 書記官  江惠婷
中    華    民    國    98    年    2     月    27    日
中華民國刑法第339條
（普通詐欺罪）
意圖為自己或第三人不法之所有，以詐術使人將本人或第三人之物交付者
，處 5 年以下有期徒刑、拘役或科或併科 1 千元以下罰金。
以前項方法得財產上不法之利益或使第三人得之者，亦同。
前二項之未遂犯罰之。


司法院資訊處製作；財團法人民間司法改革基金會備份。
